臺灣高等法院刑事判決
110年度上易字第1438號
上  訴  人  臺灣新北地方檢察署檢察官
被      告  李珮菱



上列上訴人因被告侵占案件，不服臺灣新北地方法院110年度審
易字第380號，中華民國110年4月22日第一審判決（起訴案號：
臺灣新北地方檢察署110年度偵緝字第566號），提起上訴，本院
判決如下：
    主  文
上訴駁回。                                              
    事實及理由
一、經本院審理結果，認第一審以被告李珮菱犯刑法第336條第2
    項之業務侵占罪，判處有期徒刑6月，如易科罰金以新臺幣1
    千元折算1日，並諭知緩刑3年，其認事用法及量刑均無不當
    ，應予維持，並引用第一審判決書記載之事實、證據及理由
    （如附件）。
二、檢察官上訴意旨略以：被告為本案犯行後，固已將所侵占之
    金額全部賠償予告訴人詹德松。惟告訴人除要求被告賠償所
    侵占之金額外，亦要求被告須向華山基金會捐贈2萬元，告
    訴人始願意原諒被告之情，業據告訴人於警詢及偵查中證述
    明確，是本案被告並未與告訴人達成和解，原審僅量處有期
    徒刑6月之法定最低刑度，已有未恰。另被告前於96年至99
    年間，亦曾先後多次利用業務上之機會，持續侵占其當時所
    任職診所之財物金錢，而經臺灣新北地方法院以100年簡字
    第7065號分別判處「有期徒刑4月、3月、2月、2月，應執行
    有期徒刑7月，如易科罰金，以1千元折算1日，緩刑3年，緩
    刑期間付保護管束，並應向檢察官指定之政府機關、政府機
    構、行政法人、社區或其他符合公益目的之機構或團體提供
    80小時之義務勞務。」，有被告之前案紀錄表及上開判決書
    各1份可稽，詎被告仍不知悔改，於本案再次以相同之犯罪
    手法侵占款項，足認前案對被告所為緩刑之宣告，已難收懲
    儆之效，亦難認被告於本案中有何以暫不執行為適當之情形
    可言；又原審判決亦未對被告附加任何緩刑條件，使被告於
    本案等同未受任何實質刑罰處分，亦屬未妥等語。惟查：被
    告於檢察官偵訊及於本院準備程序先後陳稱：我目前尚要負
    擔卡債及租金，以我的收入，告訴人要我再付公益捐，我實
    在有困難，如果真要我付公益捐，我只能分期，一次2、3千
    元，要從房租那裡想辦法云云（見偵緝字卷第18頁，本院卷
    第37頁）。按緩刑為法院刑罰權之運用，旨在獎勵自新，祇
    須合於刑法第74條第1項所定之要件，就是否為緩刑之諭知
    及是否對所諭知之緩刑附加同條第2項各款所定之條件或負
    擔，法院本有自由裁量之職權。告訴人雖於警詢及檢察官偵
    訊時有為如檢察官上訴意旨所載之意見表示（告訴人經原審
    及本院準備程序先後傳喚均未到庭），但被告確已將本案侵
    占款項51,148元賠償告訴人，亦為檢察官上訴意旨所是認，
    以業務侵占罪係屬侵害個人財產法益之犯罪性質而論，此及
    侵占金額均應為法院在決定量刑輕重、是否給予緩刑宣告及
    是否附加緩刑條件之重要衡量因子，復依被告本案侵占金額
    與刑法第336條第2項之有期徒刑6月之法定最低度刑相較，
    原審所量處之刑及給予被告無附加條件之緩刑自新之機會，
    尚無過輕或失當，檢察官上訴意旨所稱：原審判決未對被告
    附加任何緩刑條件，使被告於本案等同未受任何實質刑罰處
    分云云，當有將緩刑附加條件與刑罰處分同視之憾，尚不能
    為憑。至於檢察官上訴意旨所指之被告前案，已因緩刑期滿
    ，緩刑之宣告未經撤銷，依刑法第76條前段之規定，該刑之
    宣告失其效力，與未經刑之宣告同，且已事隔數年，復衡量
    被告本案所侵占之金額及原審所宣告之有期徒刑6月，原審
    依本案犯罪情節認被告之本案宣告刑以暫不執行為適當，仍
    屬其裁量權之行使。綜上，檢察官上訴無理由，應予駁回。
三、被告於本院審判期日經合法傳喚，無正當理由不到庭，爰不
    待其陳述逕行判決。
據上論斷，應依刑事訴訟法第373條、第368條、第371條，判決
如主文。
本案經檢察官謝志明到庭執行職務。
中　　華　　民　　國　　110 　年　　9 　　月　　29　　日
                  刑事第二十庭  審判長法　官  王復生
                                      法　官  張紹省
                                      法　官  蕭世昌
以上正本證明與原本無異。
不得上訴。
                                      書記官　張玉如
中　　華　　民　　國　　110 　年　　10　　月　　1 　　日
附錄：本案論罪科刑法條全文
刑法第336條第2項：
對於業務上所持有之物，犯前條第1項之罪者，處6月以上5年以
下有期徒刑，得併科9萬元以下罰金。
————————————————————————————
附件：
臺灣新北地方法院刑事判決　　　　　　110年度審易字第380號
公　訴　人　臺灣新北地方檢察署檢察官
被　　　告　李珮菱　女（民國00年0月0日生）
　　　　　　　　　　身分證統一編號：Z000000000號
　　　　　　　　　　住宜蘭縣○○市○○路0段000號
　　　　　　　　　　居新北市○○區○○路000號13樓之3
上列被告因侵占案件，經檢察官提起公訴（110 年度偵緝字第56
6號），被告於準備程序中就被訴事實為有罪之陳述，本院裁定
進行簡式審判程序，茲判決如下：
    主  文
李珮菱犯業務侵占罪，處有期徒刑陸月，如易科罰金，以新臺幣
壹仟元折算壹日。緩刑參年。
    事  實
一、李珮菱自民國107 年12月6 日起至108 年4 月9 日止，受僱
    於由詹德松所經營位在新北市○○區○○街00號之「德美企業有
    限公司」，擔任會計乙職，負責收受顧客所支付之貨款，為
    從事業務之人，詎其竟意圖為自己不法之所有，並基於業務
    侵占之犯意，自其到職日之107 年12月6 日起至108 年4 月
    9 日止，在上開公司從事代收貨款之際，接續將其所收取共
    計新臺幣（下同）5 萬1,148 元款項侵占入己。
二、案經詹德松訴由新北市政府警察局中和分局報告臺灣新北地
    方檢察署檢察官偵查起訴。
    理  由
一、按除被告所犯為死刑、無期徒刑、最輕本刑為3 年以上有期
    徒刑之罪或高等法院管轄第一審案件者外，於第一次審判期
    日前之準備程序進行中，被告先就被訴事實為有罪之陳述時
    ，審判長得告知被告簡式審判程序之旨，並聽取當事人、代
    理人、辯護人及輔佐人之意見後，裁定進行簡式審判程序，
    刑事訴訟法第273 條之1 第1 項定有明文。本件被告所犯係
    死刑、無期徒刑、最輕本刑為3 年以上有期徒刑以外之罪，
    其於準備程序中就被訴事實為有罪之陳述，經本院告知簡式
    審判程序之旨，並聽取公訴人及被告之意見後，認宜進行簡
    式審判程序，爰依上開規定裁定行簡式審判程序。
二、上揭事實，業據被告於偵查、本院準備程序及審理時均坦承
    不諱，核與證人即告訴人詹德松於警詢及偵查中之證述情節
    相符，並有切結書、本票影本數張附卷可稽，被告犯行堪予
    認定。
三、核被告所為，係犯刑法第336 條第2 項之業務侵占罪。另被
    告為本件犯行後，刑法第336 條第2 項之規定業於108 年12
    月25日修正公布，並自同年月27日生效施行，然此次修正係
    將銀元計算的罰金刑調整為新臺幣，日後適用罰金刑不須再
    換算，並非法律變更，尚無有利或不利之情形，自不生新舊
    法比較之問題，而應依一般法律適用原則，逕行適用裁判時
    法，附此敘明。被告所為多次業務侵占犯行間，乃係本於同
    一侵占之犯意，於密切接近之時間及同一地點實施上開侵占
    之行為，侵害同一法益，各行為間之獨立性極為薄弱，依一
    般社會健全觀念，在時間差距上難以強行分開，應視為數個
    舉動之接續施行，合為包括之一行為予以評價，屬接續犯。
    爰審酌被告利用職務之便而為本案業務上侵占之犯行，行為
    可訾，暨衡其犯罪之動機、目的、手段、侵占之金額等一切
    情狀，量處如主文所示之刑，並諭知易科罰金之折算標準，
    以資懲儆。末查，被告未曾因故意犯罪受有期徒刑以上刑之
    宣告，有臺灣高等法院被告前案紀錄表在卷可稽，其因一時
    短於思慮，致觸犯刑章，事後已坦承犯行，並已賠償告訴人
    全部損害，此據告訴人於警詢及偵查中陳述明確，復念被告
    正值青壯，仍有可為，信經此偵審教訓，已足收警惕之效，
    應無再犯之虞，本院認其宣告之刑以暫不執行為適當，爰併
    予宣告緩刑3年，用啟自新。至被告所侵占之財物，業已賠
    償告訴人，依刑法第38條之1第5項之規定，自不予宣告沒收
    或追徵。
據上論斷，應依刑事訴訟法第273 條之1 第1 項、第299 條第1
項前段，刑法第336 條第2 項、第41條第1 項前段、第74條第1
項第1 款、第38條之1 第5 項，判決如主文。
本案經檢察官羅雪舫提起公訴，檢察官劉新耀到庭執行職務。
中    華    民    國   110    年    4     月    22    日
                  刑事第二十四庭  法  官  徐子涵
上列正本證明與原本無異。
如不服本判決，應於判決送達後20日內敘明上訴理由，向本院提
出上訴狀 (應附繕本) ，上訴於臺灣高等法院。其未敘述上訴理
由者，應於上訴期間屆滿後20日內向本院補提理由書「切勿逕送
上級法院」。
                                  書記官  游士霈
中    華    民    國   110    年    4     月    22    日
附錄本案論罪科刑法條全文：
中華民國刑法第336條
對於公務上或因公益所持有之物，犯前條第 1 項之罪者，處 1
年以上 7 年以下有期徒刑，得併科 15 萬元以下罰金。
對於業務上所持有之物，犯前條第 1 項之罪者，處 6 月以上
5 年以下有期徒刑，得併科 9 萬元以下罰金。
前二項之未遂犯罰之。